【裁判字號】    95,上易,435
【裁判日期】    950914
【裁判案由】    詐欺
【裁判全文】
臺灣高等法院臺南分院刑事判決         95年度上易字第435號
上  訴  人  臺灣臺南地方法院檢察署檢察官
被      告  甲○○
上列上訴人因被告詐欺案件，不服臺灣臺南地方法院94年度簡上
字第351號中華民國95年6月8日第一審判決（起訴案號：臺灣臺
南地方法院檢察署94年度偵字第10945號），提起上訴，本院判
決如下：
    主  文
上訴駁回。
    理  由
一、公訴意旨略以：甲○○於民國94年5月20日，明知某姓名、
    年籍不詳之人蒐集金融帳戶係欲利用人頭帳戶作為犯罪贓款
    匯進提出，使偵辦刑事案件之司法警察無從查知其真正身分
    ，仍基於幫助不確定犯罪型態之故意，將其中國信託商業銀
    行（下簡稱中信銀，原萬通商業銀行併入中信銀，）帳號：
    000000000000號之帳戶存簿、提款卡、印章及提款卡密碼等
    物，持往國道一號高速公路臺南縣「仁德交流道」下，在信
    封上寫上「大順企業」託寄中南客運641班次寄達收件人，
    以此方法幫助他人從事犯罪。該姓名、年籍不詳之人即夥同
    其他自稱「連傢怡」、「王科長」等姓名、年籍不詳之人，
    共同基於意圖為自己不法所有之概括犯意聯絡，分別於94年
    5月20日晚上7時59分及同晚上9時56分，撥打電話予鄭淑君
    、李炳陞，向鄭淑君、李炳陞佯稱：渠等金融卡資料外洩遭
    盜領云云，使鄭淑君、李炳陞信以為真，依該人之指示至自
    動櫃員機操作按鍵，因此陷於錯誤，分別匯款新臺幣（下同
    ）3萬元及10萬元至甲○○上開帳號內。因認被告甲○○涉
    犯刑法第339條第1項之幫助詐欺罪嫌云云。
二、按犯罪事實應依證據認定之，無證據不得認定犯罪事實；又
    不能證明被告犯罪者，應諭知無罪之判決，刑事訴訟法第一
    百五十四條第二項、第三百零一條第一項分別定有規定。認
    定不利於被告之事實，須依積極證據，苟積極證據不足為不
    利於被告事實之認定時，即應為有利於被告之認定，更不必
    有何有利之證據。此之所謂證據，須確屬能為被告有罪之證
    明，而無瑕疵可指者，始足當之；再者，犯罪事實之認定，
    應憑證據，所謂證據，須適於為被告犯罪事實之證明者，始
    得採為斷罪資料，如未能發現相當證據，或證據不足以證明
    ，自不能以推測或擬制之方法以為裁判基礎；又所謂認定犯
    罪事實所憑之證據，雖不以直接證據為限，間接證據亦包括
    在內，然而無論直接或間接證據，其為訴訟上之證明，須於
    通常一般人均不致有所懷疑，而得確信其為真實之程度，始
    得據之為有罪之認定，倘其證明尚未達到此一程度，而有合
    理懷疑存在時，即應為無罪之判決（最高法院二十九年上字
    第三一○五號、三十年上字第八一六號、四十年台上字第八
    六號、五十三年台上字第二七五○號、七十六年台上字第四
    九八六號分別著有判例參照）。復事實審法院對於證據之取
    捨，依法雖有自由判斷之權，然積極證據不足證明犯罪事實
    時，被告之抗辯或反證縱屬虛偽，仍不能以此資為積極證據
    應予採信之理由；認定犯罪事實應依證據，為刑事訴訟法所
    明定，故被告否認犯罪事實所持之辯解，縱屬不能成立，仍
    非有積極證據足以證明其犯罪行為，不能遽為有罪之認定（
    最高法院三十年上字第四八二、一八三一號分別著有判例參
    照）。
三、按刑事訴訟法第一百六十一條已於九十一年二月八日修正公
    布，修正後同條第1項規定：檢察官就被告犯罪事實，應負
    舉證責任，並指出證明之方法。因此，檢察官對於起訴之犯
    罪事實，應負提出證據及說服之實質舉證責任。倘其所提出
    之證據，不足為被告有罪之積極證明，或其闡明之證明方法
    ，無從說服法官以形成被告有罪之心證，基於無罪推定之原
    則，自應為被告無罪判決之諭知，最高法院著有九十二年度
    台上字第一二八號判例可資參照。
四、本件檢察官聲請簡易判決處刑意旨認被告甲○○涉犯前揭罪
    嫌，無非係以：（一）被告坦承將其所有帳戶存簿、提款卡
    、印章及提款卡密碼等物交與不詳姓名年籍之人。（二）被
    害人李炳陞、鄭淑君被詐騙之款項確是匯入上開被告於中信
    銀之帳戶內無誤，並有銀行綜合存款往來約定書及印鑑卡影
    本各一紙、帳戶歷史交易查詢三紙、自動櫃員機儲戶交易明
    細表二紙可證為主要論據。
五、訊據被告甲○○固坦承將其所有帳戶存簿、提款卡、印章及
    提款卡密碼等物交與不詳姓名年籍之人，惟堅決否認有何幫
    助詐欺犯行，於原審及本院辯稱：本件是伊看報紙分類廣告
    後，要申領現金卡，因伊沒有所得證明，不能到銀行去辦理
    現金卡，對方要求伊提供帳戶存入一筆現金，作為存款證明
    ，對方因為擔心伊把他們代墊的現金領走，所以要求伊把帳
    戶存簿、提款卡、印章及提款卡密碼等交給對方，且說他們
    與銀行有關係，伊才會相信他們，伊並沒有幫助詐欺之犯意
    等語。
六、經查：
（一）依被告提出94年5月20日之中華日報分類廣告新聞紙，其
      上確有「現金卡，10萬內立即領卡，0000-000000、0000
      -000000」之廣告無誤（見原審卷(二)第十一頁）。又依被
      告提出之台灣大哥大通話明細（電話申請人洪佳鈴）所載
      ，94年5月20日上午11時14分26秒、18分45秒，有與0000-
      000000號行動電話通話紀錄；同日12時21分43秒，有與00
      00-000000號行動電話通話紀錄（見原審卷(二)第十二頁）
      ，足見被告所辯稱因要託辦現金卡才將存簿、提款卡、印
      章及提款卡密碼等交給該不詳姓名之人乙節，尚非完全子
      虛，堪可採信。否則果係被告有意幫助詐欺而販賣或無償
      交付帳戶等物與詐欺集團，被告只要辯稱上開物品均不慎
      遺失或失竊，即無任何證據可佐證被告有交付上開物品給
      詐騙集團之行為，對被告即難以幫助詐欺罪相繩，被告何
      必為如此辯解，即先坦承交付帳戶之事實，再提出新聞紙
      、通話明細來證明其無幫助詐欺犯行。
（二）況被告並不知詐欺集團何時會向被害人李炳陞、鄭淑君行
      騙，因此，被告當不可能事先預備94年5月20日之中華日
      報分類廣告新聞紙，及製造通話紀錄，以便日後作為其要
      脫罪之證據。故被告所提出之證據，足證被告所辯屬實。
（三）綜上所述，本件被告既堅決否認有何幫助詐欺犯行，而公
      訴意旨除上開匯款等紀錄外，並無其他證據證明被告確是
      為幫助詐騙集團而交付本人所有銀行帳戶等物；此外，公
      訴人於本院又未再提出其他適合於證明被告犯罪事實之積
      極證據，並說明其證據方法與待證事實之關係，說服本院
      以形成被告有罪之心證，而被告又辯稱無犯本件之罪等語
      ，揆諸上開說明，基於無罪推定之原則，原審以不能證明
      被告犯罪，諭知其無罪，核屬允當。
七、公訴人上訴意旨，略以（一）被告提出九十四年五月二十日
    之中華日報分類廣告新聞紙及通話紀錄，惟此僅能說明被告
    當時確可能處於經濟不佳之狀態，因此利用各種管道籌措資
    金之必要。被告雖極有可能看見該分類廣告後，循報紙登載
    之電話號碼，撥打0000000000、00000000000線電話與之聯
    繫但以被告之年紀、社會經驗及智力程度是否果如被告所言
    完全不設防，輕易將系爭帳戶存簿、提款卡、印章及提款密
    碼交付給不知名之第三人，非毫無疑慮。（二）若非對方予
    以被告一定之誘因，被告豈可能將包含提款密碼極度重要且
    機密之相關資料，任意交付給素昧平生之他人。原審未推敲
    被告交付存摺、密碼等資料時，係因經濟狀態不佳，為取小
    利而不顧自己之帳戶可能為詐騙集團利用，仍放任地將上開
    資料交付予不詳底細之他人，進而造成被害人等受有財產上
    之損害，原判決諭知被告無罪有違經驗法則云云。
八、按證據之取捨，屬於事實審法院之職權，故事實審依客觀標
    準認定某項證據無審酌之必要而不予審酌者，倘不違反經驗
    法則，尚難指為違法，最高法院四十六年台上字第五二九號
    著有判例。審酌公訴人前述上訴理由，均為原審依卷內訴訟
    資料，逐一剖析，參互審酌，認定並無積極證據足資證明被
    告有幫助詐欺犯行，業已綜合卷內資料，就其心證上之理由
    予以闡述，上開心證屬原審採證認事之職權行使，並不違背
    證據及經驗法則，公訴人猶以上情遽認被告有本件犯行，乃
    係對原判決已說明之事項，徒憑己意任意指摘，自非可取，
    其上訴尚難認為有理由，應予駁回。
據上論結，應依刑事訴訟法第368條，判決如主文。
本案經檢察官劉欽銘到庭執行職務。
中    華    民    國    95    年    9     月    14    日
                  刑事第一庭    審判長法  官  黃崑宗
                                      法  官  蔡長林
                                      法  官  田平安
以上正本證明與原本無異。
不得上訴。
                                      書記官  劉岳文
中    華    民    國    95    年    9     月    14    日


司法院資訊處製作；財團法人民間司法改革基金會備份。
